臺灣高等法院高雄分院民事判決　　　　99年度建上易字第17號
上　訴　人　東照營造工程股份有限公司
法定代理人　潘樹
被 上訴 人　黃宏源即勝華工程行
訴訟代理人　黃陳美能
上列當事人間請求給付工程款事件，上訴人對於民國99年10月25
日臺灣高雄地方法院99年度建字第21號第一審判決提起上訴，本
院於99年12月29日言詞辯論終結，判決如下：
    主  文
上訴駁回。
第二審訴訟費用由上訴人負擔。
    事 實 及 理 由
一、被上訴人主張：上訴人向高雄市政府承攬楠梓圖書館工程及
    左營市場工程後，將其中之鐵件工程（下稱系爭工程）轉由
    被上訴人次承攬，而被上訴人均已完工，且經上訴人及原定
    作人高雄市政府驗收完畢。然上訴人至今尚分別有工程款新
    臺幣（下同）182,758 元（原判決誤載為192,017 元）及81
    1,137 元（原判決誤載為808,117 元），合計993,895 元未
    給付，爰依承攬契約之法律關係，聲明求為判決：(一)上訴人
    應給付被上訴人993,895 元及自原審支付命令送達之翌日即
    98年9月15日起至清償日止，按年息百分之五計算之利息。
    (二)願供擔保，請准宣告假執行。
二、上訴人則以：系爭工程中楠梓圖書館工程部分，於保固期間
    存有多項瑕疵應修補，經原定作人高雄市政府通知上訴人修
    補，上訴人再向被上訴人要求修補未獲置理，上訴人已自行
    請他人修補，共花費8000元，被上訴人應予修補後，始可請
    求工程款等語，資為抗辯。聲明求為判決：(一)駁回被上訴人
    之訴，(二)若受不利判決，願供擔保，請准宣告免為假執行。
三、原審判決上訴人全部敗訴，並為假執行及免為假執行之宣告
    。上訴人不服提起上訴，上訴聲明求為判決：(一)原判決廢棄
    。(二)被上訴人在第一審之訴及假執行之聲請均駁回。被上訴
    人聲明求為判決：上訴駁回。
四、本件兩造不爭執之事項如下，堪予採信：
  (一)上訴人向高雄市政府承攬楠梓圖書館工程、左營市場工程後
    ，將其中鐵件工程（即系爭工程）轉由被上訴人次承攬，而
    被上訴人均已完工，且經上訴人及原定作人高雄市政府驗收
    完畢。上開二件工程之工程款，原定作人高雄市政府均已給
    付上訴人完畢。上訴人對原定作人高雄市政府關於楠梓圖書
    館工程保固期間自97年1 月23日至102 年1 月23日止，左營
    市場工程保固期間自96年12月31日起至97年12月31日止。
  (二)系爭工程中關於楠梓圖書館工程部分，被上訴人共開4 張統
    一發票，金額合計為837,575 元（含稅），向上訴人請款，
    上訴人已支付被上訴人654,817 元（含稅），上訴人已將該
    4 張統一發票向稅損機關報稅完畢。
  (三)系爭工程中關於左營市場工程部分，被上訴人共開4 張統一
    發票，金額合計為1,727,737 元（含稅），向上訴人請款，
    上訴人已支付被上訴人916,600 元（含稅），上訴人已將該
    4 張統一發票向稅損機關報稅完畢。
五、兩造爭執之事項：
  (一)系爭工程，上訴人尚有多少工程款，未付給被上訴人？
  (二)系爭工程中楠梓圖書館工程，兩造約定之保固期間多久？上
    訴人辯稱該部分工程，於保固期間有瑕疵，被上訴人應予修
    補後，始可請求全部未付之工程款，有無理由？
六、關於系爭工程，上訴人尚有多少工程款，未付給被上訴人部
    分，經查：
  (一)系爭工程中關於楠梓圖書館工程部分，被上訴人共開4 張統
    一發票，金額合計為837,575 元（含稅），向上訴人請款，
    上訴人已支付被上訴人654,817 元（含稅），上訴人已將該
    4 張統一發票向稅損機關報稅完畢等情，為兩造所不爭，堪
    予採信，已如前述，足見系爭工程中關於楠梓圖書館工程部
    分，上訴人尚有182,758元工程款未付給被上訴人（837,575
    元（含稅）－654,817 元（含稅）＝182758元），堪予採信
    。上訴人於原審第一次準備程序期日，已明確表示對被上訴
    人原請求之系爭工程工程款，即楠梓圖書館工程部分為192,
    017 元，及左營市場工程部分為808,117 元，合計1,000,13
    4 元部分無意見等語（見原審卷第42頁），足見上訴人承認
    之該工程款總額1,000,134 元，係包括此部分之工程款182,
    758 元在內，上訴人就此部分已構成自認，其事後於原審及
    本院，就此部分工程款，或主張為132,758 元，或主張為12
    4,758 元，前後不一，且未依法撤銷自認，自不足採取。查
    此部分總工程款若未達837,575 元，上訴人豈有將被上訴人
    所開給之四張統一發票總額837,575 元，均持以申報稅捐之
    理。上訴人雖又辯稱被上訴人多開之金額，伊已另開具折讓
    單予被上訴人云云，惟為被上訴人所否認，上訴人未舉證以
    實其說，亦不足採。
  (二)系爭工程中關於左營市場工程部分，被上訴人共開4 張統一
    發票，金額合計為1,727,737 元（含稅），向上訴人請款，
    上訴人已支付被上訴人916,600 元（含稅），上訴人已將該
    4 張統一發票向稅損機關報稅完畢等情，為兩造所不爭，堪
    予採信，已如前述，足見系爭工程中關於左營市場工程部分
    ，上訴人尚有811,137 元工程款未付給被上訴人（1,727,73
    7 元（含稅）－916,600 元（含稅）＝811,137 元），堪予
    採信。上訴人於原審第一次準備程序期日，已明確表示對被
    上訴人原請求之系爭工程工程款總額1,000,134 元，包括此
    部分之工程款808,117 元無意見（見原審卷第42頁），其事
    後於原審及本院，就此部分工程款，或主張為711,737 元，
    或主張為40,540元，或主張為579,126 元，前後不一，已不
    足採取。且查此部分總工程款若未達1,727,737 元，上訴人
    豈有將被上訴人所開給之四張統一發票總額1,727,737 元，
    均持以申報稅捐之理。上訴人雖又辯稱被上訴人多開之金額
    ，伊已另開具折讓單予被上訴人云云，惟為被上訴人所否認
    ，上訴人未舉證以實其說，亦不足採。
  (三)綜上，足見系爭工程中關於楠梓圖書館工程部分，上訴人尚
    有182,758 元工程款未付給被上訴人；關於左營市場工程部
    分，上訴人尚有811,137 元工程款未付給被上訴人，合計尚
    有993,895元未付給被上訴人，堪予採信。
七、關於系爭工程中楠梓圖書館工程，兩造約定之保固期間多久
    ？上訴人辯稱該部分工程，於保固期間有瑕疵，被上訴人應
    予修補後，始可請求全部未付之工程款，有無理由部分，經
    查：
  (一)按承攬人完成工作，交付定作人時，定作人即有給付承攬報
    酬之義務，此觀民法第490 條第1 項規定自明。查上訴人向
    高雄市政府承攬楠梓圖書館工程、左營市場工程後，將其中
    鐵件工程即系爭工程轉由被上訴人次承攬，而被上訴人均已
    完工，且經上訴人及原定作人高雄市政府驗收完畢。上開二
    件工程之工程款，原定作人高雄市政府均已給付上訴人完畢
    等情，為兩造所不爭，已如前述。足見被上訴人已完成系爭
    工程，並已交付上訴人驗收完畢，上訴人自應給付未付之工
    程款993,895元。
  (二)又關於系爭工程，兩造約定之保固期間多久，上訴人前後所
    述不一，或謂五年，或謂三年，或謂一年。被上訴人則始終
    主張兩造係約定一年。查上訴人未舉證以實其說，自應以被
    上訴人主張之一年為可採。而楠梓圖書館工程係從97年1 月
    23日起保固，亦為兩造所不爭，故該工程至98年1 月23日止
    ，已保固期滿，亦堪予認定。上訴人雖辯稱該工程於保固期
    間存有多項瑕疵應修補，經原定作人高雄市政府通知上訴人
    修補，上訴人再向被上訴人要求修補未獲置理，上訴人已自
    行請他人修補，共花費8000元云云，並提出估價單為證，惟
    此為被上訴人所否認。查上訴人並未舉證證明於被上訴人上
    開保固期間，原定作人高雄市政府有要求其修補，及其有要
    求被上訴人修補而被上訴人拒予修補之事實，故該估價單亦
    不能為上訴人有利之認定，足見上訴人上開所辯，均不足採
    取。
  (三)又按工作有瑕疵者，定作人得定相當期限，請求承攬人修補
    之。承攬人不於所定期限內修補者，定作人得自行修補，並
    得向承攬人請求償還修補必要之費用，民法第493 條第1 、
    2 項定有明文，足見承攬之工程完工經驗收後，於保固期間
    有瑕疵需修補時，縱令承攬人不於定作人所定期限內修補，
    而由定作人自行修補者，亦僅生定作人得向承攬人請求償還
    修補必要之費用而已，定作人尚不得以之拒付承攬報酬之工
    程款。是上訴人辯稱系爭工程中楠梓圖書館工程部分，於保
    固期間有瑕疵，被上訴人應予修補後，始可請求全部未付之
    工程款云云，顯無理由。
八、綜上所述，被上訴人本於承攬契約請求上訴人給付系爭工程
    之工程款993,895 元，及自原審支付命令送達上訴人之翌日
    即98年9 月15日起至清償日止，按年息百分之5 計算之利息
    ，即有理由，應予准許。原審為上訴人敗訴之判決，經核並
    無違誤。上訴人上訴意旨指摘原判決不當，求予廢棄改判，
    為無理由，應駁回其上訴。
九、上訴人於原審主張以其對被上訴人之妻黃陳美能之借款債權
    220 萬元抵銷上開工程款，於本院已陳述不再主張。又上訴
    人於本院聲請傳訊其工地主任高東瑾，係屬新攻防方法，且
    未依民事訴訟法第447 條第2 項規定釋明，應依同條第3 項
    規定駁回之，不予傳訊。再者本件事證已臻明確，兩造其餘
    之攻擊、防禦方法，核與判決結果不生影響，爰毋庸一一論
    述。均併此敘明。
據上論結，本件上訴為無理由，依民事訴訟法第449 條第1 項、
第78條，判決如主文。
中    華    民    國    100   年    1     月    12    日
                            民事第三庭
                                審判長法官  張國彬
                                法      官  吳登輝
                                法      官  鄭月霞
以上正本證明與原本無異。
本件不得上訴。
中    華    民    國    100   年    1     月    12    日
                                書  記  官  高惠珠